臺灣士林地方法院刑事判決
111年度金訴字第415號
公  訴  人  臺灣士林地方檢察署檢察官  
被      告  蔡政宏


上列被告因違反洗錢防制法等案件，經檢察官提起公訴（111年
度偵字第909號），因於準備程序進行中，先就被訴事實為有罪
之陳述，經本院合議庭裁定進行簡式審判程序，本院判決如下：
    主  文
蔡政宏幫助犯洗錢防制法第十四條第一項之洗錢罪，處有期徒刑
貳月，併科罰金新臺幣伍仟元，罰金如易服勞役，以新臺幣壹仟
元折算壹日。緩刑貳年。
    事  實
一、蔡政宏於民國110年10月26日20時56分許前某時，見真實身
    分不詳、LINE通訊軟體（下稱LINE）暱稱「小陳」之成年人
    在臉書網頁刊登可賺錢之廣告，經依廣告所載聯絡方式與對
    方聯絡後，「小陳」表示若蔡政宏同意提供銀行帳戶，即可
    獲取1個帳戶每日新臺幣（下同）1,100元之高額報酬等詞，
    蔡政宏知悉金融機構帳戶為個人信用之表徵，且申請開立金
    融帳戶並無任何特殊限制，任何人只要有些許款項，均可自
    行至不同金融機構申請開立多數帳戶使用，並預見將自己持
    用之帳戶提款卡及密碼交付他人使用，該帳戶可能因此供不
    法詐騙份子作為收受、提領詐欺犯罪所得使用，他人提領後
    即產生遮斷資金流動軌跡以逃避國家追訴、處罰之效果，竟
    為圖「小陳」允諾之報酬，基於幫助他人詐欺取財及幫助洗
    錢之不確定故意，於110年10月20日20時56分許，依「小陳
    」之指示，將其申辦之第一商業銀行帳戶（帳號：000-0000
    00000000號，下稱本案帳戶）提款卡，至桃園市○○區○○路00
    號、85號）之統一超商紅番茄門市，以店到店方式寄送予「
    小陳」指定之人，並以LINE傳送提款卡密碼予「小陳」。嗣
    劉子維於110年10月25日某時許，接獲真實身分不詳之成年
    人假冒電影定票系統及銀行客服人員來電佯稱：因系統異常
    致其先前訂票張數增加為20張，如欲解除需依指示操作等詞
    ，致劉子維陷於錯誤，於如附表「匯款時間」欄所示時間，
    將如附表「匯款金額」欄所示金額匯入本案帳戶後，由真實
    身分不詳之成年人提領劉子維匯入之款項，以掩飾、隱匿詐
    欺犯罪所得之來源、去向。嗣劉子維察覺受騙後報警處理，
    經警循線查獲上情。
二、案經劉子維訴由新北市政府警察局汐止分局報告臺灣士林地
    方檢察署檢察官偵查起訴。
    理  由
壹、程序方面
    被告蔡政宏所犯者非為死刑、無期徒刑、最輕本刑為3年以
    上有期徒刑之罪或高等法院管轄第一審案件，其於準備程序
    進行中，先就被訴事實為有罪之陳述，經告知簡式審判程序
    之旨，並聽取公訴人、被告之意見後，本院合議庭依刑事訴
    訟法第273條之1第1項之規定，裁定由受命法官獨任以簡式
    審判程序進行本案之審理。
貳、實體方面
一、認定犯罪事實所憑之證據及理由：
  ㈠上開事實，業據被告於本院審理時坦承不諱【本院111年度金
    訴字第415號卷（下稱本院金訴卷）第29、38、61頁】，復
    經證人即告訴人劉子維證述明確【臺灣士林地方檢察署111
    年度偵字第909號卷（下稱偵卷）第16至20頁】，並有第一
    商業銀行總行110年11月24日一總營集字第131864號函暨附
    件本案帳戶存摺存款客戶歷史交易明細表、IP位置查詢及告
    訴人劉子維所提之網路銀行轉帳交易明細、存摺內頁影本、
    通話紀錄及通訊軟體對話紀錄擷圖（偵卷第21至24、31、32
    、34至37頁），應堪認定。
  ㈡按行為人對於構成犯罪之事實，預見其發生而其發生並不違
    背其本意者，以故意論，刑法第13條第2 項定有明文。因在
    金融機構開立帳戶、請領存摺及提款卡使用，係針對個人身
    分之社會信用而予以資金流通，具有強烈之屬人性格，而金
    融帳戶作為個人理財之工具，申請開設並無任何特殊之限制
    ，一般民眾均得以存入最低開戶金額之方式申請使用，且同
    一人得在不同之金融機構申請數個存款帳戶使用，乃眾所週
    知之事實；依一般人之社會經驗，若遇他人捨以自己名義申
    請帳戶，反向不特定人蒐集金融帳戶使用，衡情應對該帳戶
    是否供合法使用一節有所懷疑，且近年詐騙犯案猖獗，詐騙
    份子利用人頭帳戶掩飾、隱匿詐財贓款之事，迭有所聞；本
    案被告為成年人，且自陳其知悉將存簿、提款卡、身份證件
    及足以證明個人信用證件，交予他人使用於不法行為是觸犯
    刑法之行為（偵卷第14頁），足信被告就其將本案帳戶提款
    卡及密碼提供予素不相識、真實身份不詳之「小陳」使用，
    可能因而幫助他人從事詐欺取財之目的應已有所預見，竟仍
    將本案帳戶之提款卡、密碼交予「小陳」，顯有容認發生之
    本意，是以被告確有幫助取得本案帳戶之人，利用其提供之
    帳戶詐欺取財之不確定故意甚明。
　㈢從而，本案事證明確，被告犯行堪以認定，應予依法論科。
二、論罪科刑：
  ㈠按刑法上之幫助犯，係對於犯罪與正犯有共同之認識，以幫
    助之意思，對於正犯資以助力，而未參與犯罪行為者而言，
    如未參與實行構成要件之行為，且係出於幫助之意思，提供
    助力，即屬幫助犯，而非共同正犯（最高法院49年台上字第
    77號判例可資參照）。本案被告基於不確定故意，提供本案
    帳戶之提款卡及密碼予真實身分不詳之人，使詐騙份子對劉
    子維施以詐術，致劉子維陷於錯誤，將款項匯入其所提供之
    本案帳戶，再由詐騙份子持本案帳戶提款卡領取劉子維匯入
    款項，以掩飾、隱匿特定犯罪所得之來源、去向，堪認被告
    提供帳戶之行為，對詐欺正犯所為詐欺及洗錢犯行確有提供
    助力，然無證據證明被告有參與實行構成要件行為或與詐欺
    正犯有共同犯罪故意，是核被告所為，係犯刑法第30條第1
    項、第339條第1項之幫助詐欺取財罪，及刑法第30條第1項
    、洗錢防制法第14條第1項之幫助洗錢罪。
  ㈡被告提供本案帳戶提款卡及密碼予前述身分不詳之人，使詐
    騙份子以該帳戶收受及領取劉子維匯入之款項，亦即被告係
    以一幫助行為，幫助他人對被害人實行詐欺犯行，同時觸犯
    上開數罪名，應依刑法第55條想像競合犯之規定，從重依幫
    助洗錢罪處斷。　
  ㈢被告基於幫助犯意為上開犯行，為幫助犯，爰依刑法第30條
    第2項規定，按正犯之刑減輕之。
  ㈣按洗錢防制法第16條第2項規定：「犯前2條之罪，在偵查或
    審判中自白者，減輕其刑」。本案被告於本院審理時，就幫
    助洗錢罪自白不諱（本院金訴卷第29、38、61），應依洗錢
    防制法第16條第2項規定，遞予減輕其刑。
  ㈤爰以行為人責任為基礎，審酌被告已預見將本案帳戶提款卡
    及密碼交付他人，可能因此幫助他人遂行詐欺及洗錢犯行，
    竟貪圖對方所稱報酬，將前開帳戶提供予他人使用，致劉子
    維受有損害，並使犯罪追查趨於複雜，已影響社會正常交易
    安全及秩序；又衡以被告於偵查時否認具有幫助犯意，嗣於
    本院準備程序及審理時已坦承不諱，且已與劉子維達成和解
    並給付全部賠償金（本院金訴卷第41、43、51頁）之犯後態
    度，暨兼衡被告於本院審理時自陳目前就讀大學，未婚，無
    子，現與家人同住且於早餐店打工，每月收入約3、4萬元，
    需負擔部分家庭生活費用等智識程度及家庭、生活狀況（本
    院金訴卷第61頁）；復參酌被害人之意見（本院金訴卷第51
    頁）等一切情狀，量處如主文所示之刑，並諭知罰金易服勞
    役之折算標準。
  ㈥又按被告未曾因故意犯罪受有期徒刑以上刑之宣告，有上述
    前案紀錄表在卷可稽，其因貪圖對方允諾之利益而為本案犯
    行，致被害人劉子維受有損失，所為固非有當；惟其係一時
    失慮而為本案犯行，於本院審理時，亦已坦承犯行不諱，並
    與劉子維達成和解且全額給付完畢，此有和解書、本院公務
    電話紀錄（本院金訴卷第41、43、51頁）在卷為證，堪認被
    告犯後尚知悔悟，並已積極賠償劉子維所受損失，信其經此
    科刑教訓，應能知所警惕而不致再犯，認所宣告之刑以暫不
    執行為適當，爰依刑法第74條第1項第1款規定，宣告緩刑2
    年，以啟自新。
三、沒收：
  ㈠按犯罪所得，屬於犯罪行為人者，沒收之，刑法第38條之1第
    1項前段定有明文。又幫助犯僅對犯罪構成要件以外之行為
    為加功，且無共同犯罪之意思，自不適用責任共同之原則，
    對於正犯所有供犯罪所用或因犯罪所得之物，勿庸併為沒收
    之宣告（最高法院86年度台上字第6278號判決意旨參照）。
    另按犯洗錢防制法第14條之罪，其所移轉、變更、掩飾、隱
    匿、收受、取得、持有、使用之財物或財產上利益，沒收之
    ；犯第15條之罪，其所收受、持有、使用之財物或財產上利
    益，亦同，洗錢防制法第18條第1項定有明文。惟因洗錢行
    為之標的是否限於行為人者始得宣告沒收，法無明文，是倘
    法條未規定「不問屬於犯罪行為人與否均沒收」時，自仍以
    屬於被告所有者為限，始應予沒收。
　㈡查審之被告所提其與「小陳」之LINE對話紀錄，「小陳」固
    稱「10天一期薪水」、「一期薪水為11000元」等詞（偵卷
    第37頁），惟無證據得證明被告已因提供本案帳戶提款卡及
    密碼取得上開報酬，自無從宣告沒收。至劉子維雖將款項匯
    入被告之本案帳戶，然依前所述，被告係提供該帳戶予他人
    ，而為幫助詐欺及幫助洗錢犯行，因無證據證明附表所示被
    害人遭詐騙交付之財物係由被告親自收取或提領，亦無證據
    證明被告就被害人匯入本案帳戶並遭提領之款項，具有事實
    上之管領處分權限，參酌前開所述，除就被告所獲上揭報酬
    外，無從就劉子維匯入本案帳戶之款項，依洗錢防制法第18
    條第1項或刑法第38條之1第1項前段規定對被告宣告沒收。
據上論斷，應依刑事訴訟法第273條之1第1項、第299條第1項前
段，判決如主文。
本案經檢察官陳姿雯提起公訴，檢察官江玟萱、李清友到庭執行
職務。
中　　華　　民　　國　　111 　年　　9 　　月　　27 　日
                  刑事第七庭　法  官  吳佩真
以上正本證明與原本無異。
如不服本判決應於收受送達後20日內向本院提出上訴書狀，並應
敘述具體理由。其未敘述上訴理由者，應於上訴期間屆滿後20 
日內向本院補提理由書 (均須按他造當事人之人數附繕本 )「切
勿逕送上級法院」。
                              書記官  黃婕宜
中　　華　　民　　國　　111 　年　　9 　　月　　27 　日
附錄本案論罪科刑法條全文：
洗錢防制法第14條第1項
有第2條各款所列洗錢行為者，處7年以下有期徒刑，併科新臺幣
500萬元以下罰金。
中華民國刑法第30條
幫助他人實行犯罪行為者，為幫助犯。雖他人不知幫助之情者，
亦同。
幫助犯之處罰，得按正犯之刑減輕之。
中華民國刑法第339條第1項
意圖為自己或第三人不法之所有，以詐術使人將本人或第三人之
物交付者，處5年以下有期徒刑、拘役或科或併科50萬元以下罰
金。
附表：（民國/新臺幣）
編號 被害人 匯款時間 匯款金額  1 劉子維（已提告） 110年10月25日20時19分許 48,017元   110年10月25日20時28分許 9,987元   110年10月25日20時29分許 9,987元   110年10月25日20時30分許 4,910元                    合  計   72,901元